【裁判字號】    95,易,164
【裁判日期】    950609
【裁判案由】    竊盜等
【裁判全文】
臺灣彰化地方法院刑事判決               95年度易字第164號
公  訴  人  臺灣彰化地方法院檢察署檢察官
被      告  丙○○
                    （另案在臺灣雲林第二監獄執行中）
選任辯護人  陳孟萱律師
上列被告因竊盜等案件，經檢察官提起公訴（95年度偵字第332
號），本院判決如下：
    主  文
丙○○被訴竊盜未遂部分無罪。
其餘被訴部分不受理。
    理  由
一、公訴意旨以：被告丙○○意圖為自己不法之所有，於民國94
    年8 月25日下午6 時20分，明知彰化縣員林鎮○○街196 巷
    25號房屋係有人使用居住之住宅，以不詳方式打開該住宅之
    1 樓大門紗窗門鎖，未經許可，無故侵入告訴人甲○○之住
    宅1 樓處，翻動尋找財物，並欲沿樓梯朝該處2 樓方向搜尋
    之際，適為證人丁○○及屋主甲○○察覺異狀，始未得逞。
    被告則向屋主佯稱有無房屋出租，並撥打電話詢問友人，趁
    機奪門離去。嗣經甲○○報警且由警方採集現場被告遺留之
    煙蒂檢驗後，始循線查獲上情，因認被告涉犯刑法第306 條
    第1 項無故侵入他人住居罪嫌、刑法第320 第3 項、第1 項
    普通竊盜未遂罪嫌云云。
二、程序部分：
  (一)按被告以外之人於偵查中向檢察官所為陳述，除顯有不可信
    之情況者外，得為證據，刑事訴訟法第159 條之1 第2 項定
    有明文。蓋因檢察官與法官同為司法官署，且檢察官代表國
    家偵查犯罪，依法有訊問被告、證人及鑑定人之權力，且須
    對被告有利、不利之情形均應注意，況徵諸實務運作，檢察
    官實施刑事偵查程序，亦能恪遵法定程序之要求，不致有違
    法取證情事且可信度極高，是被告以外之人前於偵查中已具
    結而為證述，除反對該項供述得具有證據能力之一方，已釋
    明「顯有不可信之情況」之理由外，不宜以該證人未能於審
    判中接受他造之反對詰問為由，即遽指該證人於偵查中之陳
    述不具證據能力，方符前揭法條之立法意旨。是證人甲○○
    、丁○○於檢察官偵查時具結所為陳述（參見偵查卷宗第12
    頁至第13頁），被告未曾提及檢察官在偵查時，有任何不法
    取供之情形，是客觀上並無顯不可信之情況，前揭證人於偵
    查中之證言自均具有證據能力。
  (二)按被告以外之人包括共犯、共同被告、被害人、證人等，其
    於審判外之言詞或書面陳述，因違反直接審理及言詞審理之
    原則，應令其踐行證人具結程序及使被告有交互詰問之權利
    ，始符合正當法律程序及憲法賦予人民訴訟權及防禦權之旨
    （司法院大法官會議第384 號、第582 號解釋意旨參照）。
    又被告以外之人於審判外之言詞或書面陳述，係傳聞證據，
    原則上並無證據能力，刑事訴訟法第159 條第1 項定有明文
    。本案證人甲○○、丁○○於司法警察中所為之陳述，屬傳
    聞證據，且查無得為證據之例外情形，故其等於司法警察中
    所為之陳述，並無證據能力。
  (三)按告訴乃論之罪經告訴人在第1 審辯論終結前，將其告訴撤
    回者，法院始應諭知不受理之判決，若非告訴乃論之罪，雖
    告訴人撤回其告訴，法院並不受其拘束，仍應逕行審判（最
    高法院23年非字第2 號判例要旨參照）。而按刑法第320 條
    第1 項、第3 項之竊盜未遂罪乃非告訴乃論之罪，本件告訴
    人甲○○雖於95年2 月27日具狀向本院撤回竊盜告訴，有刑
    事撤回告訴狀1 紙（參見本院卷宗）在卷可佐，惟揆諸上開
    說明，被告所犯之罪既非告訴乃論之罪，自不生撤回告訴之
    效力，附此敘明。
三、無罪部分：
  (一)按犯罪事實應依證據認定之，無證據不得認定其犯罪事實；
    又不能證明被告犯罪，應諭知無罪之判決，刑事訴訟法第15
    4 條第2 項及第301 條第1 項前段分別定有明文。另按刑事
    訴訟法上所謂認定犯罪事實之證據，係指足以認定被告確有
    犯罪行為之積極證據而言，如未能發現相當證據或證據不足
    以證明，自不能以推測或擬制之方法，以為裁判基礎（最高
    法院29年上字第3105號、同院40年臺上字第86號判例要旨參
    照）；而認定不利於被告之事實，須依積極證據，苟積極證
    據不足為不利被告之認定時，即應為有利於被告之認定，更
    不必有何有利之證據（最高法院30年上字第816 號、同院69
    年臺上字第4913號判例要旨參照）。若證據資料在經驗科學
    上或論理法則上尚有對被告較為有利之存疑，而無從依其他
    客觀方法排除此項合理之可疑，即不得以此資料作為斷罪之
    基礎，且刑事訴訟制度受「倘有懷疑，則從被告之利益為解
    釋」、「被告應被推定為無罪」之原則所支配，故得為訴訟
    上之證明者，無論為直接或間接證據，須客觀上於一般人均
    不致有所懷疑而達於確信之程度者，始可據為有罪之認定，
    倘其證明尚未達於確信之程度，而有合理可疑存在時，即難
    據以為被告不利認定，換言之，在法律判斷上，自不能為被
    告有罪之認定。
  (二)按刑法上之未遂犯，依同法第25條第1 項規定，須已著手於
    犯罪行為之實施而不遂，始能成立，所謂「著手」，固係指
    犯人對於犯罪構成要件之行為（或構成犯罪之事實）開始實
    行者而言，惟侵入竊盜究以何時為著手起算時點，依一般社
    會觀念，咸認行為人以竊盜為目的，而侵入他人住宅，搜尋
    財物時，即應認與竊盜之著手行為相當，可認為已著手於竊
    盜行為之實行（最高法院84年臺上字第4341號判決要旨參照
    ）。
  (三)本件公訴人認被告涉有前揭普通竊盜未遂罪嫌，無非係以證
    人甲○○、丁○○於偵查中所證述之侵入住宅、著手行竊等
    情為其論罪依據。經查，被告於前揭時、地，侵入告訴人甲○○之住宅，旋經證人丁○○發覺，被告始離開該處等情之
    事實，業據被告本院審理中自承屬實，且經證人即告訴人甲○○之友人丁○○於偵訊中證述明確，並有被告於現場遺留
    煙蒂上之DNA 與被告之DNA 相符，此有法務部調查局95 年3
    月31日調科肆字第09500149290 號鑑定通知書1 紙（參見本
    院卷宗）在卷可參。然證人丁○○於偵訊中僅證述：其於前
    揭時、地看見被告進屋，事後檢查門鎖並無破壞跡象（參見
    偵查卷宗第13頁）等語；證人甲○○於偵訊中亦僅證稱：其
    未於前揭時、地看見被告，但其感覺被告可能要竊取其內衣
    褲（參見偵查卷宗第13頁）等語。是依證人丁○○前開證述
    之內容觀之，僅足以證明被告有無故侵入住宅入內之行為；
    而證人甲○○之證述為其主觀上之認知，並無其他積極證據
    足證被告確有動手物色、搜尋財物或其他與竊盜行為有關之
    密接行為，應僅係單純內心之犯意，尚未將其主觀犯意利用
    客觀行為加以顯露，揆諸首開說明，應尚未達著手之程度。
    又刑法對於預備竊盜並無處罰明文，被告之預備行為實難令
    負何種罪責，是公訴人認被告已達著手之程度，尚有誤會。
    此外，復查無其他積極證據足認被告有何竊盜未遂之犯行，
    犯罪既不能證明，依法自應就此部分為被告無罪之諭知。
四、公訴不受理部分：
  (一)按告訴乃論之罪，告訴人於第1 審辯論終結前，得撤回其告
    訴；又告訴經撤回者，法院應諭知不受理之判決，刑事訴訟
    法第238 條第1 項及第303 條第3 款定有明文。
  (二)本件被告因無故侵入住宅案件，經檢察官提起公訴，認被告
    係犯刑法第306 條第1 項之無故侵入住宅罪，依同法第308
    條第1 項之規定，須告訴乃論。茲據告訴人甲○○於95年2
    月27日具狀撤回告訴，此有刑事撤回告訴狀1 紙（參見本院
    卷宗）附卷可稽，揆諸前開說明，本院自應就此部分諭知不
    受理之判決。
據上論斷，應依刑事訴訟法第301 條第1 項前段、第303 條第3
款，判決如主文。
本案經檢察官乙○○到庭執行職務。
中    華    民    國    95    年    6     月    9     日
                  刑事第一庭   審判長法  官  葉榮郎
                                     法  官  陳秋錦
                                     法  官  唐中興
以上正本證明與原本無異。
如不服本判決，應於判決送達10日內，向本院提出上訴狀 (須附
繕本 )。
告訴人或被害人對於判決如有不服具備理由請求檢察官上訴者，
其上訴期間之計算係以檢察官收受判決正本之日期為準。
中    華    民    國    95    年    6     月    12    日
                                     書記官  施惠卿


司法院資訊處製作；財團法人民間司法改革基金會備份。
